【裁判字號】    95,簡上,79
【裁判日期】    951114
【裁判案由】    傷害
【裁判全文】
臺灣雲林地方法院刑事判決              95年度簡上字第79號
上訴人即
被    告  戊○○
指定辯護人  許哲嘉律師
上列上訴人即被告因傷害案件，不服本院斗六簡易庭95年度六簡
字第138 號中華民國95年4 月14日第一審刑事簡易判決（聲請案
號：95年度偵字第110 號），提起上訴，本院管轄之第二審合議
庭判決如下︰
    主  文
上訴駁回。
    事  實
一、緣丙○○、乙○○不滿戊○○對其家人，尤其是對其姐張艷
    嬌所作所為，於民國94年6 月27日下午3 時32分許，相約至
    雲林縣古坑鄉○○村○○路155 號前，找戊○○算帳。到達
    現場後丙○○即動手掀翻桌子，二人再分持雨傘攻擊戊○○
    ，戊○○不甘示弱，同時基於傷害之概括犯意，先以鐵椅毆
    打丙○○手、唇、肩等部位，再以同一鐵椅毆打乙○○手部
    ，致丙○○受有上唇挫擦傷、左上臂挫擦傷、右肩腫脹瘀青
    及右臂多處腫脹瘀青等傷，乙○○受有右前臂瘀青腫脹、左
    手中指挫傷腫脹及右手兩處挫傷腫脹等傷。
二、案經丙○○、乙○○訴由雲林縣警察局斗南分局移送臺灣雲
    林地方法院檢察署檢察官聲請簡易判決處刑。
    理  由
一、檢察官追訴被告連續犯刑法第277 條第1 項之傷害罪。並提
    出下列證據方法：
    （一）證人丙○○之筆錄：
       1、94年6 月27日警訊筆錄。
       2、95年1 月16日偵訊筆錄。
    （二）證人乙○○之筆錄：
       1、94年6 月27日警訊筆錄。
       2、95年1 月16日偵訊筆錄。
    （三）被告戊○○筆錄：
       1、94年6 月27日警訊筆錄。
       2、95年1 月16日偵訊筆錄。
    （四）丙○○、乙○○之洪揚醫院診斷證明書各一紙。
    （五）照片二幀。
二、被告及辯護人對檢察官所追訴之罪名，表示不認罪，對於檢
    察官所追訴犯罪事實，辯解：當時被告與朋友共三人坐在雲
    林縣古坑鄉○○村○○路155 號前聊天，告訴人姊妹二人一
    來就出手掀翻桌子，並用雨傘打被告，被告僅用椅子阻擋防
    衛，並未動手以椅子打傷告訴人，告訴人二人傷勢不知從何
    而來。對於檢察官上開所提之證據方法，僅主張診斷證明書
    係傳聞證據外，其餘均同意為證據使用。
三、按被告以外之人於審判外之言詞或書面陳述，除法律有規定
    者外，不得作為證據。除顯有不可信之情況外，從事業務之
    人於業務上或通常業務過程所須製作之紀錄文書、證明文書
    ，亦得為證據，刑事訴訟法第159 條第1 項、第159 條之 4
    第2 款分別定有明文。又同法第159 條之4 第2 款立法理由
    ，認從事業務之人在業務上或通常業務過程所製作之紀錄文
    書、證明文書，因係於通常業務過程不間斷、有規律而準確
    之記載，通常有會計人員或記帳人員等校對其正確性，大部
    分紀錄係完成於業務終了前後，無預見日後可能會被提供作
    為證據之偽造動機，其虛偽之可能性小，何況如讓製作者以
    口頭方式於法庭上再重現過去之事實或數據亦有困難，因此
    其亦具有一定程度之不可代替性，除非該等紀錄文書或證明
    文書有顯然不可信之情況，否則有承認其為證據之必要。本
    件洪揚醫院診斷證明書顯係告訴人為提出告訴，到醫院就診
    治療，醫生為其治療，應告訴人要求出具之診斷證明書，該
    診斷證明書所記載內容，既具有個案性質，依上開法條規定
    及立法理由，該診斷證明書應屬被告以外之人在審判外之陳
    述，為傳聞證據，且不符合刑事訴訟法第159 條之4 第2 款
    所稱之特信性要件，自不具有證據能力。另刑事訴訟法第15
    9 條之5 規定：被告以外之人於審判外之陳述，雖不符前4
    條之規定，而經當事人於審判程序同意作為證據，法院審酌
    該言詞陳述或書面陳述作成時之情況，認為適當者，亦得為
    證據；當事人、代理人或辯護人於法院調查證據時，知有第
    159 條第1 項不得為證據之情形，而未於言詞辯論終結前聲
    明異議者，視為有前項之同意，因此上開檢察官所提出之證
    據除診斷證明書外，其餘部分被告及辯護人均同意為證據使
    用，法院審酌該等證據作成時之情況，認為適當，均有證據
    能力，先此敘明。
四、本院對於事實之認定：
（一）事實之起因：
      1、依被告警、偵訊及本院審理時之辯解，被告說他於94
         年6 月27日下午3 時30分許，與朋友在雲林縣古坑鄉
         ○○村○○路155 號前聊天時，告訴人姊妹二人一來
         就動手掀桌子，然後用雨傘打他。按常理推斷，告訴
         人姊妹不會無端動手掀桌子，一定事出有因。
      2、依告訴人丙○○於警詢時之指述，說94年6 月27日下
         午3 時32分許，當時她撐著傘到該處買東西，看到被
         告在那裡喝酒，她跟被告打招呼，被告沒理她，就拿
         椅子打她，於偵訊中改說沒有跟被告打招呼，被告看
         到她後就向她咆哮，她跑到店門口，被告拿椅子追打
         她，她用雨傘頂住椅子，雨傘的骨架及中心鐵管都彎
         掉，後來其母親張詹含笑及乙○○都有過來保護她，
         乙○○以空手抵擋椅子，也遭被告打傷；於本院詰問
         時又改說被告跟她打招呼，她跟被告不熟，所以沒理
         會被告，被告就撥她，後來拿椅子打她，她有大聲叫
         ，乙○○就來了，被告就用椅子打乙○○。丙○○證
         述反覆，到底是丙○○先向被告打招呼，還是被告先
         向丙○○打招呼，丙○○說不清楚，姑且不論是那一
         種屬實，依一般情理，雙方不會單就「打招呼」一事
         發生衝突，因此丙○○對於如何與被告發生衝突一事
         ，應有所隱瞞。
      3、參酌乙○○於偵訊時曾證述：其姐張艷嬌與被告認識
         等語，及丙○○於本院詰問時證述：被告與其二姐張
         艷嬌可能有親密關係，而且被告曾經打過她二姐，他
         們有在交往，而且被告住在二姐那裡很久，被告之前
         打過其二哥及母親，被告的行為很惡劣，她很不喜歡
         被告，不會跟被告打招呼。可見丙○○、乙○○與被
         告間有怨隙，並非僅因「打招呼」一事起衝突。況且
         證人林木昆到庭作證證述：第一女子來的時候，沒說
         什麼話就掀桌子，第二女子來的時候，他沒看到；證
         人林芝庭到庭詰問時亦證述：二名女子各拿一把雨傘
         ，其中一人到場就掀桌子，一人拿雨傘打人。從林木
         昆、林芝庭之證述，可以斷定當天告訴人丙○○、張
         桂評是一起到現場，當然是丙○○在前，乙○○在後
         。而從丙○○之證述，可確定丙○○、乙○○之所以
         到現場，應該是不滿被告對其家人，尤其是對其姐張
         艷嬌所作所為，因此在氣恨之下，到場自然先動手掀
         桌子，故被告所辯：告訴人姊妹二人一來就動手掀桌
         子等語，應該是事實，但被告隱瞞其中緣由，另告訴
         人丙○○說是因為「打招呼」一事起衝突的，亦非實
         在，也在隱瞞其中的緣由。
（二）事實真相：
      1、事實之起因，既然告訴人丙○○、乙○○懷恨被告對
         其家人所作所為，主動找到被告，因此告訴人丙○○
         掀桌後，雙方一言不合，與乙○○各持雨傘攻擊被告
         ，應該事實，而且被告及證人林木昆、林芝庭也如此
         證述。又被告對於告訴人掀桌一事，非不知箇中緣由
         ，且心裡有數，因此在告訴人掀桌後以雨傘攻擊前，
         被告並非毫無時間反應，故被告揮動椅子，意在反擊
         ，非單純防衛，所以證人林木昆、林芝庭才會證述：
         看到告訴人與被告分持雨傘擋來擋去。告訴人也才會
         感覺受到被告的攻擊，而指控被告傷害。
      2、被告於警詢中已供認：他用椅子要將告訴人的雨傘打
         掉，所以才會打到她們二個人的手。查本件雨傘有一
         定的長度，有照片為證，如果被告只想單純防衛，只
         要用椅子抵擋雨傘攻擊就足可防衛，應該不至於傷到
         告訴人手部及臉部，再參酌告訴人丙○○於本院詰問
         時證述：被告用椅子砸她的時候，動作是由上而下。
         可知被告的動作屬於攻擊性，而非防衛性。換言之被
         告有傷害的意思，否則不用反擊，僅須抵擋即可。
      3、告訴人丙○○受有上唇挫擦傷、左上臂挫擦傷、右肩
         腫脹瘀青及右臂多處腫脹瘀青等傷勢，而告訴人張桂
         評受有右前臂瘀青腫脹、左手中指挫傷腫脹及右手兩
         處挫傷腫脹等傷害，業據告訴人丙○○、乙○○指證
         歷歷，並經診斷醫師甲○○到庭詰證屬實，告訴人所
         受傷害遍及唇部、手指、手臂、肩部等部位，被告單
         純抵擋防衛不可能造成如是傷害，則被告攻擊意圖甚
         明。
（三）綜上所述，本件被告傷害犯行，罪證明確，可以認定，應
      依法論罪科刑。
五、核被告戊○○所為，係犯刑法第277 條第1 項之傷害罪。按
    行為後法律有變更者，適用行為時之法律。但行為後之法律
    有利於行為人者，適用最有利於行為人之法律，刑法第2 條
    第1 項定有明文。本件刑法第277 條第1 項定有罰金刑之處
    罰，得科銀元1000元以下罰金，係於24年01月01日訂定，且
    未於72年6 月26日至94年1 月7 日間修正，是其法定刑罰金
    提高標準依現行法非較有利於被告，經比較新舊法結果，自
    應依刑法第2 條第1 項前段規定，適用行為時之法律即罰金
    罰鍰提高標準條例第1 條前段、現行法規所定貨幣單位折算
    新臺幣條例第2 條及修正前刑法第33條第5 款之規定。被告
    行為後，刑法第56條連續犯之規定，業於94年2 月2 日修正
    公布刪除，並於95年7 月1 日施行，則被告之犯行，因行為
    後新法業已刪除連續犯之規定，此刪除雖非犯罪構成要件之
    變更，但顯已影響行為人刑罰之法律效果，自屬法律有變更
    ，依新法第2 條第1 項規定，比較新、舊法結果，仍應適用
    較有利於被告之行為時法律即舊法論以連續犯。又被告於犯
    罪時之刑法第41條第1 項前段規定：「犯最重本刑為5 年以
    下有期徒刑以下之刑之罪，而受6 個月以下有期徒刑或拘役
    之宣告，因身體、教育、職業、家庭之關係或其他正當事由
    ，執行顯有困難者，得以1 元以上3 元以下折算1 日，易科
    罰金。」被告行為時之易科罰金折算標準，罰金罰鍰提高標
    準條例第2 條前段（現已刪除）規定，就其原定數額提高為
    100 倍折算1 日，則本件被告行為時之易科罰金折算標準，
    應以銀元300 元折算1 日，經折算為新臺幣後，應以新臺幣
    900 元折算為1 日。惟95年7 月1 日修正公布施行之刑法第
    41條第1 項前段則規定：「犯最重本刑為5 年以下有期徒刑
    以下之刑之罪，而受6 個月以下有期徒刑或拘役之宣告者，
    得以新臺幣1000元、2000元或3000元折算1 日，易科罰金。
    」比較修正前後之易科罰金折算標準，以95年7 月1 日修正
    公布施行前之規定，較有利於被告，則應依刑法第2 條第1
    項前段，適用修正前刑法第41條第1 項前段規定，定其折算
    標準。本院合議庭審理結果，認第一審判決雖未及比較新舊
    法，但其認事用法及量刑，亦無違法或不當之處，應予維持
    。被告上訴否認犯行，並主張正當防衛，並無理由，應予以
    駁回。
六、據上論斷，應依刑事訴訟法第455 條之1 第3 項、第368 條
    ，判決如主文。
本案經檢察官丁○○到庭執行職務。
中    華    民    國    95    年    11    月    14    日
                  刑事第四庭審判長法  官  吳福森
                                  法  官  曾鴻文
                                  法  官  李秋瑩
上正本證明與原本無異。
不得上訴。
                                  書記官  陳姵君
中    華    民    國    95    年    11    月    14    日
附錄本案論罪科刑法條：
刑法第277條第1項：
傷害人之身體或健康者，處3 年以下有期徒刑、拘役或1 千元以
下罰金。


司法院資訊處製作；財團法人民間司法改革基金會備份。
